臺灣苗栗地方法院民事判決　　　　　　　　　　　　九十三年度再簡字第一號
　　再審原告　　甲○○
　　再審被告　　乙○○
右當事人間拆屋還地事件，再審原告對於民國九十二年十二月三十日本院九十二年度
苗簡字第三五五號確定判決提起再審之訴，本院判決如下：
    主      文
再審之訴駁回。
再審訴訟費用由再審原告負擔。
    理      由
一、再審意旨略以：再審原告所有苗栗縣頭屋鄉○○○段五○九地號土地（下稱系爭
    土地）上坐落之建築改良物，早於民國三十九年一月四日即已依法登記完畢，有
    他項權利證明書建物附表足稽，上開土地迄未重劃，然本院九十二年度苗簡字第
    三五五號拆屋還地事件，囑託內政部土地測量局鑑測結果，竟認系爭土地上未有
    建物存在，再審原告所指占用系爭土地之建物實係位在同段五○七之二、五○八
    之一地號土地上，從而鑑定圖之繪載既與登記權狀所載事項不符，爰以發現新證
    據為由，提起本件再審之訴，求為廢棄本院九十二年度苗簡字第三五五號民事確
    定判決，並判命再審被告拆屋還地。
二、按當事人發現未經斟酌之證物或得使用該證物者，但以如經斟酌可受較有利益之
    裁判者為限，得以再審之訴對於確定終局判決聲明不服。民事訴訟法第四百九十
    六條第一項第十三款定有明文。本件再審原告雖未主張依上開條款之規定提起本
    件再審之訴，然再審原告既認上開他項權利證明書建物附表係新證據，並以此作
    為提起再審之訴之事由，本院即有審究該事由是否符合此條款規定之必要。經查
    ：民事訴訟法第四百九十六條第一項第十三款所稱當事人發現未經斟酌之證物或
    得使用該證物者，係指在前訴訟程序已存在之證物，但不知有該證物，現始知之
    ，或雖知有此而不能使用，現始得使用者而言。本件再審原告雖提出他項權利證
    明書及建物附表等件，主張伊發現上開證物，足以證明系爭土地早在三十九年間
    即有建物存在，原確定判決認定系爭土地上無建物，所為事實認定錯誤云云。惟
    查再審原告就其提出之上開證物，是否係在前訴訟程序已存在之證物，但不知有
    該證物，現始知之，或雖知有此而不能使用，現始得使用乙節，並未舉證以實其
    說，於法已有未合。再者原確定判決係認原告所指占用系爭土地之Ａ、Ｂ部分地
    上物，經囑託內政部土地測量局測量結果，實係占用在另筆苗栗縣頭屋鄉○○○
    段五○八之一及五○七之二地號土地上，並無占用系爭土地之情事，因而駁回其
    訴，並未為系爭土地上無建物存在之認定。是以再審原告提出上開證物證明系爭
    土地上有建物存在，與前訴訟之判斷尚屬無涉，並不足以使再審原告受較有利益
    之判決。再審原告據以提起再審，並無理由，應予駁回。
三、按民事訴訟法第五百零二條第二項規定「再審之訴顯無再審理由者，得不經言詞
    辯論，以判決駁回之」，係指再審原告於再審狀內主張之再審理由，無須依法調
    查證據，即能斷定再審之訴為無再審理由者而言。本件再審原告所提出之再審理
    由，無須另經調查辯論，即能斷定本件再審之訴為無再審理由，已如前述，自應
    認定本件再審之訴顯無再審理由，爰不經言詞辯論，以判決駁回之。
四、據上論結，本件再審之訴顯無理由，依民事訴訟法第五百零二條第二項、第七十
    八條，判決如主文。
中　　　華　　　民　　　國　　九十三　　年　　　九　　月　  　二十一  　日
                                        民事庭法　    官　黃佩韻
正本係照原本作成。
如對本判決上訴，應於判決送達後二十日內向本院提出上訴狀。
                                              法院書記官　張麗琴
中　　　華　　　民　　　國　　九十三　　年　　　九　　　月　　二十一　　日
